臺灣雲林地方法院民事簡易判決
                                       110年度簡字第34號
原      告  鍾香    
訴訟代理人  柳柏帆律師
被      告  紅明德  
上列當事人間過失傷害案件，原告提起刑事附帶民事訴訟請求損
害賠償，經本院刑事庭以109 年度虎交簡附民字第2 號裁定移送
前來，本院於民國110 年1月26日言詞辯論終結，判決如下：
    主  文
被告應給付原告新臺幣捌拾陸萬捌仟肆佰壹拾捌元，及自民國10
9年6月20日起至清償日止，按年息百分之5計算之利息。
原告其餘之訴駁回。
訴訟費用由被告負擔百分之三十，餘由原告負擔。
本判決第一項於原告以新臺幣貳拾捌萬玖仟肆佰柒拾元供擔保後
，得假執行。但被告如以新臺幣捌拾陸萬捌仟肆佰壹拾捌元為原
告預供擔保，得免為假執行。
原告其餘假執行之聲請駁回。
    事實及理由
壹、程序方面：
一、按民事訴訟法第427條第2項於民國110年1月20日經總統令公
    布修正第11款，新增本於道路交通事故有所請求而涉訟之事
    件，不問其標的金額或價額一律適用簡易程序，並於公布後
    110年1月22日起施行。上開公告施行後，於修正前已繫屬之
    事件，其法院管轄權及審理程序，未經終局裁判者，適用修
    正後之規定，曾經終局裁判者，則適用修正前之規定，民事
    訴訟法施行法亦增訂第4條之1之規定。本件原告係本於道路
    車禍事故請求侵權行為損害賠償，核屬本於道路交通事故之
    請求，原應適用通常程序處理，然依修正後之民事訴訟法第
    427條第2項第11款規定，不問其標的金額或價額一律依簡易
    訴訟程序辦理，是本件雖於修正前已繫屬於本院，但於修正
    後尚未經終局裁判，則依修正之民事訴訟法施行法第4條之1
    第1款規定，由本院逕依簡易訴訟程序為裁判，應予敘明。
二、按訴狀送達後，原告不得將原訴變更或追加他訴，但擴張或
    減縮應受判決事項之聲明者，不在此限；民事訴訟法第255
    條第1 項第3 款定有明文。經查，原告起訴時原聲明第一項
    為：被告應給付原告新臺幣（下同）3,364,000 元，及自起
    訴狀繕本送達翌日起至清償日止，按年息百分之5 計算之利
    息。嗣於109 年12月22日當庭變更聲明第一項為：被告應給
    付原告3,027,400 元，及自起訴狀繕本送達翌日起至清償日
    止，按年息百分之5 計算之利息。核原告所為訴之聲明變更
    ，係減縮應受判決事項之聲明，揆諸上開規定，並無不合，
    應予准許。
貳、實體方面：　　
一、原告起訴主張：
  ㈠被告於108 年8 月2 日9 時50分許，酒後駕駛車牌號碼0000-
    00 號自用小貨車沿雲林縣○○鄉○○路000 巷00號旁產業道路
    由西往東方向行駛，行駛至與文化路227 巷交岔路口，本應
    注意閃光紅燈表示「停車再開」，車輛應減速接近，先停止
    於交岔路口前，讓幹線道車優先通行後認為安全時，方得續
    行，且汽車行至交岔路口，其行進或轉彎，應遵守燈光號誌
    指示，而依當時天氣晴，日間自然光線，柏油路面乾燥無缺
    陷、無障礙物，並無不能注意情事，竟疏未注意而貿然前行
    ，適有原告騎乘車牌號碼000-0000號普通重型機車，沿文化
    路227 巷由北往南方向騎乘，被告見原告駛到避煞不及發生
    擦撞（下稱系爭車禍），致原告人車倒地，受有創傷性硬腦
    膜下出血、創傷性蜘蛛網膜下出血、左側橈骨閉鎖性骨折及
    右側股骨開放性骨折等傷害，被告經實施酒測，酒精濃度為
    每公升0.75毫克。
  ㈡原告因系爭車禍已支出醫療費用305,923 元、自108 年8 月2
     日車禍後至同年月23日住院手術，計22日住院期間需專人
    看護，實際支出看護費用為37,400元，出院後依醫囑需專人
    照顧及休養6 個月計138,600 元，又原告自系爭車禍迄今傷
    勢仍未復原，平日均賴輪椅行動，尚須家屬照料起居，估計
    尚須1 年始能完全復原，倘以半日照護計算，自109 年2 月
    23日起至110 年2 月22日止共138,600 元，原告因系爭車禍
    腿骨粉碎性骨折嚴重，需購買輪椅、助行器等醫療器材，支
    出至少15,000元。原告於系爭車禍受傷前，係務農為生，依
    主計處108 年家庭收支調查報告，108 年農家平均每人可支
    配所得（不含全年休廢耕者）為290,081 元、（含全年休廢
    耕者）為291,911 元，兩者平均為290,996 元，又依彰化基
    督教醫院之診斷書，原告出院後不可從事工作1 年，自108 
    年8 月2 日車禍住院至109 年8 月22日出院後1 年，共計12
    個半月無法工作，工作收入減少之損失至少303,120 元，又
    因原告傷勢尚未復原，平日仍賴輪椅行動，無法從事務農工
    作，估計仍須1 年才可回復生產能力，工作收入減少至少29
    0,996元，二者合計594,116 元。原告因腿部粉碎性骨折嚴
    重傷害，迄今仍持續復健中，平日生活起居諸多無法自行完
    成之事項，均需仰賴其夫照顧，遑論從事先前之農業工作，
    嚴重影響生活品質，精神及肉體上之痛苦均至為鉅大，依法
    自得請求非財產上之損害賠償，原告認被告應賠償1,800,00
    0 元為適當。
  ㈢綜上，聲明：⒈被告應給付原告3,027,400 元，及自起訴狀繕
    本送達翌日起至清償日止，按年息百分之5 計算之利息。
    ⒉願供擔保，請准宣告假執行。
二、被告抗辯：
  ㈠對原告已支出醫療費用305,923元沒有意見。
  ㈡原告請求看護費用過高，如有收據即無意見。
  ㈢因休養而工作收入減少之期間應不用那麼長，看個人恢復情
    形。且對於工作損失應以基本工資計算。
  ㈣原告請求非財產上損害賠償金額1,800,000元過高。
  ㈤綜上，聲明：原告之訴駁回。
三、本院之判斷：
  ㈠原告於上開時、地與被告發生系爭車禍，原告因而受有創傷
    性硬腦膜下出血、創傷性蜘蛛網膜下出血、左側橈骨閉鎖性
    骨折及右側股骨開放性骨折等傷害之事實，有調查筆錄、道
    路交通事故現場圖、道路交通事故調查報告表（一）、（二
    ）、彰化基督教醫療財團法人雲林基督教醫院（下稱雲林基
    督教醫院）108 年8 月2 日診斷書、現場相片、舉發違反道
    路交通管理事件通知單、當事人酒精測定紀錄表、雲林基督
    教醫院檢驗課快速藥物及毒物檢驗報告單、酒後駕車公共危
    險案件檢測及觀察紀錄表等件附於雲林縣警察局西螺分局雲
    警螺偵字第1080012988號刑案偵查卷宗可憑，且為兩造所不
    爭執，堪認為真實。
  ㈡按汽車行駛至交岔路口，其行進、轉彎，應遵守燈光號誌，
    而閃光紅燈表示「停車再開」，車輛應減速接近，先停止於
    交岔路口前，讓幹道車優先通行後認為安全時，方得續行，
    道路交通標誌標線號誌設置規則第211 條第1 項第2 款、道
    路交通安全規則第102 條第1 項第1 款分別定有明文。次按
    汽車駕駛人飲用酒類或其他類似物後其吐氣所含酒精濃度達
    每公升0.15毫克或血液中酒精濃度達百分之0.03以上，不得
    駕車，道路交通安全規則第114 條第2 款亦有明定。被告對
    於上開交通規則規定自難諉為不知，從而，其駕駛車輛行駛
    於道路，自應遵守上開規定。又依當時天候及路面狀況、視
    距等，並無不能注意之情事，而被告竟疏未注意及此，貿然
    通行，且因酒後注意力、應變力及控制力均不佳之情形下，
    致發生系爭車禍碰撞，足認被告確有過失甚明。而被告因系
    爭車禍經本院刑事庭以109 年度虎交簡字第243 號刑事判決
    認被告犯過失傷害罪及108 年度虎交簡字第277 號刑事判決
    認被告犯公共危險罪，而分別判處有期徒刑5 月、4 月等情
    ，亦經本院調取109 年度虎交簡字第243 號刑事偵審卷宗審
    閱無訛，並有108 年度虎交簡字第277 號刑事判決書附卷可
    憑。
  ㈢按因故意或過失，不法侵害他人之權利者，負損害賠償責任
    ；汽車、機車或其他非依軌道行駛之動力車輛，在使用中加
    損害於他人者，駕駛人應賠償因此所生之損害；又不法侵害
    他人之身體或健康者，對於被害人因此喪失或減少勞動能力
    或增加生活上之需要時，應負損害賠償責任；不法侵害他人
    之身體、健康、名譽、自由、信用、隱私、貞操，或不法侵
    害其他人格法益而情節重大者，被害人雖非財產上之損害，
    亦得請求賠償相當之金額，民法第184 條第1 項前段、第19
    1 條之2 前段、第193 條第1 項、第195 條第1 項前段分別
    定有明文。本件被告既有前述過失致原告受傷，二者間並有
    因果關係，原告依上開規定請求被告賠償其損害，自屬有據
    。茲就原告所得請求賠償之項目及金額，分述如下：
  ⒈醫療費用：原告請求醫療費用305,923 元，業據其提出醫療
    收據為證（見本院卷第107 至113 頁），且為被告所不爭執
    （見本院卷第122 頁），堪信為真，故原告此部分之請求，
    核屬有據，應予准許。
  ⒉看護費用：原告請求看護費用314,600 元，惟為被告否認，
    經本院向原告就醫之雲林基督教醫院函詢原告病況，經該院
    以109 年10月16日以109 雲基字第1091000020號函覆略以：
    「原告於108 年8 月2 日車禍受傷導致不能工作之期間：休
    養及使用助行器1 年，避免搬重物6 個月，必須接受看護之
    期間：3 個月全日」等語（見本院卷第141 至308 頁），是
    堪認原告受傷後有接受3 個月全日看護之必要。而原告於10
    8 年8 月6 日至108 年8 月23日住院期間已支出17日全日看
    護費用37,400元，有代收轉付收據在卷可憑（見本院卷第12
    9 頁），自108 年8 月2 日至5 日及108 年8 月24日至108
    年11月2 日，原告固未提出看護費用之收據，然而，按親屬
    代為照顧被害人之起居，固係基於親情，但親屬看護所付出
    之勞力並非不能評價為金錢，雖因二者身分關係而免除被害
    人之支付義務，惟此種基於身分關係之恩惠，自不能加惠於
    加害人。故由親屬看護時雖無現實看護費之支付，仍應認被
    害人受有相當於看護費之損害，得向加害人請求賠償，始符
    公平原則（最高法院94年度台上字第1543號判決意旨參照）
    。故原告既有受看護之必要，此段期間共75日由親屬看護，
    仍得請求被告賠償看護費用之損害，而依原告提出之上開代
    收轉付收據可知，原告所在當地一般市場行情，全日看護費
    用為每日2,200 元（計算式：37,400元÷17日＝2,200元），
    故原告因傷受有看護費用之損失以202,400 元計應為可採（
    計算式：2,200 元×75日 +37,400 元＝202,400 元）。
  ⒊輔具費用：原告請求輔具費用15,000元，但自承未能提出收
    據或支出之證明文件（見本院卷第326 頁），自難認原告此
    部分之請求為可採。
  ⒋不能工作損失：原告請求594,116 元不能工作之損失，惟為
    被告所否認，經查，原告雖主張其務農，應依108 年度主計
    處家庭收支調查報告農家每人可支配所得計算其不能工作之
    損失，但該表為「平均數」，難認符合原告真實之狀態，而
    原告為50年次，於車禍發生時已58歲，其自承耕作範圍約1.
    2公頃，種植水稻、蔬菜，收入不固定等語（見本院卷第124
    頁），故本院認原告雖未能提出其真正收入之確切證明文件
    ，但其既有工作能力，以原告之智識水平，至少能獲得最低
    基本工資之收入，故其收入情形以108 年8 月2 日前基本工
    資每月23,100元計算，應屬合理。復參酌上開雲林基督教醫
    院之函文，原告於受傷後6個月才能搬重物，1年內均需助行
    器行走，則以原告自承之工作性質而言，其既需1 年以助行
    器行走，則其不能工作之期間以1 年計算，應屬適當，故原
    告請求不能工作之損失於277,200 元範圍內（計算式：23,1
    00元×12個月＝277,200 元），應予准許。
  ⒌精神慰撫金：民法第195 條所謂相當之金額，應斟酌加害人
    與被害人雙方之身分、資力與加害程度，及其他各種情形核
    定之慰撫金是否相當，應以加害行為之加害程度及被害人所
    受痛苦，斟酌加害人及被害人之身分、經濟地位等各種情形
    定之（最高法院47年台上字第1221號、51年台上字第223 號
    判決意旨參照）。本院審酌原告因系爭車禍受有創傷性硬腦
    膜下出血、創傷性蜘蛛網膜下出血、左側橈骨閉鎖性骨折及
    右側股骨開放性骨折之傷害，足見原告身心受有相當程度之
    痛苦，而原告為國中畢業，務農為生；被告為國中畢業，務
    農為生，為兩造陳述在卷（見本院卷第124 頁），兩造之財
    產所得復經本院依職權調取之稅務電子閘門所得調件明細表
    審閱無訛（見本院卷第37至40頁），本院衡酌上情及系爭車
    禍發生之一切情狀與原告受傷程度等，認原告請求精神慰撫
    金於300,000 元範圍內，應屬可採。
  ㈣按損害之發生或擴大，被害人與有過失者，法院得減輕賠償
    金額，或免除之。民法第217 條第1 項定有明文。按燈號顯
    示閃光黃燈表示「警告」，車輛應減速接近，注意安全，小
    心通過，道路交通標誌標線號誌設置規則第211 條第1 項第
    1 款定有明文。系爭車禍交岔路口，被告行向為閃光紅燈，
    原告行向為閃光黃燈，被告駕車不慎固有過失，然原告於通
    過閃光黃燈之交岔路口時，亦應減速接近注意安全小心通過
    ，且依當時天候晴、柏油路面乾燥無缺陷，客觀上並無不能
    注意之情事，原告竟疏未注意而貿然通行，致發生系爭車禍
    碰撞，足認原告亦有過失。本件經臺灣雲林地方檢察署送交
    通部公路總局嘉義區監理所嘉雲區車輛行車事故鑑定會鑑定
    結果亦認：「紅明德（本件被告）飲用酒類逾法定標準值駕
    駛自用小貨車，行經閃光紅燈號誌交岔路口，支線道車未暫
    停讓幹線道車先行，為肇事主因。鍾香（本件原告）駕駛普
    通重型機車，行經閃光黃燈號誌交岔路口，未減速接近，注
    意安全，小心通過，為肇事次因」等語（見臺灣雲林地方檢
    察署109 年度調偵字第150 號卷第9 至12頁），即同此認定
    。是本院審酌雙方肇事原因之主、次、過失情節、程度等一
    切情狀，認被告應負8 成、原告應負2 成之過失責任，故本
    院依上開情節，減輕被告20％之賠償金額，被告應負擔之賠
    償金額應為868,418 元【計算式：（305,923 元+202,400元
    +277,200元+300,000元）×80%=868,418 元，角不計入）。
  ㈤末按給付無確定期限者，債務人於債權人得請求給付時，經
    其催告而未為給付，自受催告時起，負遲延責任；其經債權
    人起訴而送達訴狀，或依督促程序送達支付命令，或為其他
    相類之行為者，與催告有同一之效力；遲延之債務，以支付
    金錢為標的者，債權人得請求依法定利率計算之遲延利息；
    應付利息之債務，其利率未經約定，亦無法律可據者，週年
    利率為百分之5 ，民法第229 條第2 項、第233 條第1 項前
    段及第203 條業已分別明定。本件原告請求被告損害賠償，
    核屬給付未定期限，應自被告受催告時起，始負遲延責任。
    查本件刑事附帶民事起訴狀繕本係於109 年6 月19日送達被
    告，有本院送達證書1 份附卷可查（見本院109 年度虎交簡
    附民字第2 號卷第5 頁），從而，依前揭說明，原告主張以
    起訴狀繕本送達被告之翌日即109 年6 月20日起至清償日止
    ，按週年利率5%計算之利息，即屬有據。
四、綜上所述，原告依民法第184 條第1 項前段、第191 條之2
    前段規定請求被告賠償868,418 元，及自109 年6 月20日起
    至清償日止，按週年利率5%計算之利息，為有理由，應予准
    許，逾此範圍之請求，為無理由，應予駁回。
五、原告陳明願供擔保，聲請宣告假執行，就原告勝訴部分，經
    核並無不合，爰酌定相當擔保金額准許之。並依職權酌定被
    告供相當擔保金後得免為假執行。至於原告敗訴部分，其假
    執行之聲請，因訴之駁回而失所依附，應併予駁回。
六、本件為判決基礎之事證已臻明確，兩造其餘攻擊防禦之方法
    ，經本院斟酌後，認均不足以影響本判決之結果，自無逐一
    詳予論駁之必要，併此敘明。
七、本件係刑事附帶民事訴訟，而由本院刑事庭移送民事庭者，
    依法不須徵收裁判費，且至本件言詞辯論終結時，亦未增生
    其他訴訟費用，故無從確定訴訟費用之數額。本院依民事訴
    訟法第79條規定，諭知訴訟費用之負擔，以備將來如有訴訟
    費用發生時，得以確定其數額，併予敘明。
中　　華　　民　　國　　110 　年　　2 　　月　　5　　日
                  民事簡易庭    法  官  洪儀芳


以上正本係照原本作成。
如對本判決上訴，須於判決送達後廿日內向本院提出上訴狀。如
委任律師提起上訴者，應一併繳納上訴審裁判費。
中　　華　　民　　國　　110 　年　　2 　　月　　5　　日
                                書記官　林左茹